【裁判字號】    99,訴,600
【裁判日期】    990331
【裁判案由】    毒品危害防制條例
【裁判全文】
臺灣板橋地方法院刑事判決              99年度訴字第600 號
公  訴  人  臺灣板橋地方法院檢察署檢察官
被      告  甲○○
上列被告因違反毒品危害防制條例案件，由檢察官提起公訴（99
年度毒偵字第1037號），經本院合議庭裁定由受命法官獨任進行
簡式審判程序，判決如下：
    主  文
甲○○施用第一級毒品，累犯，處有期徒刑拾月；又施用第二級
毒品，累犯，處有期徒刑陸月。應執行有期徒刑壹年貳月。
    事  實
一、甲○○前因施用毒品案件，於民國（下同）93年3 月4 日，
    經本院以93年度毒聲字第390 號裁定送觀察、勒戒後，認無
    繼續施用毒品傾向，於93年5 月5 日執行完畢釋放，並於93
    年5 月7 日，經臺灣板橋地方法院檢察署檢察官以93年度核
    退毒偵字第103 號為不起訴處分確定。嗣其於上開觀察、勒
    戒執行完畢釋放後，5 年內之96年4 月間又因施用第一級毒
    品海洛因、第二級毒品甲基安非他命案件，於96年10月18日
    ，經本院以96年度訴字第2881號刑事判決判處有期徒刑8 月
    （減為有期徒刑4 月）、4 月（減為有期徒刑2 月），應執
    行有期徒刑5 月，96年11月15日判決確定，刑期起算日期為
    97年1 月26日，指揮書執行完畢日期為97年6 月25日。詎其
    猶不知心生悔悟，於98年12月23日7 時許，在臺北縣三峽鎮
    ○○路43之3 號5 樓，以摻入香菸之方式施用海洛因1 次；
    另於98年12月24日為警採尿時回溯96小時內之某時（排除為
    警查獲至採尿間不可能施用毒品之時段），在桃園縣桃園市
    ○○路某電子遊戲場內，以吸食器施用甲基安非他命1 次。
    迨98年12月23日21時許，為警在臺北縣三峽鎮○○路43之3
    號5 樓查獲，經採集其尿液檢體送驗，結果呈甲基安非他命
    、嗎啡陽性反應而偵悉上情。
二、案經臺北市政府警察局移送臺灣板橋地方法院檢察署檢察官
    偵查起訴。
    理  由
一、按依刑事訴訟法第284 條之1 之規定，除簡式審判程序、簡
    易程序及第376 條第1 款、第2 款所列之罪之案件外，第一
    審應行合議審判，復依同法第273 條之1 第1 項之規定，除
    被告所犯為死刑、無期徒刑、最輕本刑為三年以上有期徒刑
    之罪或高等法院管轄第一審案件者外，於第一次審判期日前
    之準備程序進行中，被告先就被訴事實為有罪之陳述時，審
    判長得告知被告簡式審判程序之旨，並聽取當事人、代理人
    、辯護人及輔佐人之意見後，裁定進行簡式審判程序。查被
    告甲○○所犯係死刑、無期徒刑、最輕本刑為三年以上有期
    徒刑以外之罪，其於準備程序中就被訴事實為有罪之陳述，
    經法官告知簡式審判程序之旨，並聽取公訴人、被告之意見
    後，業經本院合議庭依上開規定裁定由受命法官獨任進行簡
    式審判程序，合先敘明。
二、訊據被告甲○○坦承前揭犯罪事實，又被告於前開時、地經
    警查獲後採集之尿液檢體經檢驗，結果呈甲基安非他命、嗎
    啡陽性反應，此有臺北市政府警察局偵辦毒品案件尿液檢體
    委驗單、台灣尖端先進生技醫藥股份有限公司於99年1 月4
    日出具之濫用藥物檢驗報告各1 紙（見臺灣板橋地方法院檢
    察署99年度毒偵字第1037號卷第3 頁、第5 頁）附卷足憑。
    堪認被告前開施用第一級毒品海洛因、第二級毒品甲基安非
    他命之自白與事實相符。查被告前因施用毒品案件，於93年
    3 月4 日，經本院以93年度毒聲字第390 號裁定送觀察、勒
    戒後，認無繼續施用毒品傾向，於93年5 月5 日執行完畢釋
    放，並於93年5 月7 日，經臺灣板橋地方法院檢察署檢察官
    以93年度核退毒偵字第103 號為不起訴處分確定。嗣其於上
    開觀察、勒戒執行完畢釋放後，5 年內之96年4 月間又因施
    用第一級毒品海洛因、第二級毒品甲基安非他命案件，於96
    年10月18日，經本院以96年度訴字第2881號刑事判決判處有
    期徒刑8 月（減為有期徒刑4 月）、4 月（減為有期徒刑2
    月），應執行有期徒刑5 月，96年11月15日判決確定，刑期
    起算日期為97年1 月26日，指揮書執行完畢日期為97年6 月
    25日，此有臺灣高等法院被告前案紀錄表1 份附卷足憑，而
    依92年7 月9 日新修正之毒品危害防制條例刪除二犯及三犯
    之規定，一改修法前繁雜之處遇程序，僅將施用毒品者簡化
    區分為初犯、再犯，並認施用毒品者係屬病患性犯人，以觀
    察、勒戒戒除其身癮，並以強制戒治去除其心癮。經觀察、
    勒戒或強制戒治執行完畢釋放後，若係5 年後再犯該條例第
    10條施用毒品罪者，與同條例第20條第1 項、第2 項關於「
    初犯」之處理方式相同，檢察官應先聲請法院裁定令被告入
    勒戒處所觀察、勒戒，並視有無繼續施用毒品傾向，決定應
    予釋放、為不起訴之處分，或應聲請法院裁定令入勒戒處所
    強制戒治；若係5 年內「再犯」同條例第10條施用毒品罪者
    ，依同條例第23條第2 項規定，檢察官則應依法追訴。觀諸
    該條例第20條第3 項之修正理由：「觀察、勒戒或強制戒治
    5 年後再犯者，顯見前所實施之觀察、勒戒或強制戒治已足
    以遮斷其施用毒品之癮，為期自新及協助其戒除毒癮，對此
    5 年後再犯者，爰明定仍適用初犯之規定，先經觀察、勒戒
    、強制戒治之程序」及同條例第23條第2 項之修正理由：「
    為配合簡化施用毒品犯之刑事處遇程序，並鑑於經觀察、勒
    戒或強制戒治執行完畢釋放後5 年內再犯者，其再犯率甚高
    ，原據以實施之觀察、勒戒及強制戒治既已無法收其實效，
    自應施以刑事處遇」，顯然如施用毒品者係前經觀察、勒戒
    或強制戒治等治療程序執行完畢5 年後，始再施用毒品之「
    初犯」，因前所執行之觀察、勒戒或強制戒治已足收戒除毒
    癮之效，自應重新執行觀察、勒戒或強制戒治等治療程序，
    並於治療程序執行完畢後，由檢察官為不起訴處分，毋庸對
    之追訴處罰；反之，在「再犯」之情形，因其先前所為治療
    程序顯未能收戒斷毒癮之效，且考量施用毒品者之再犯率偏
    高，乃簡化其刑事處遇程序，而逕予追訴處罰，不再施以治
    療程序。參酌上開立法理由，修正毒品危害防制條例就施用
    毒品者，祇於「初犯」及「5 年後再犯」二種情形，有其追
    訴條件之限制，即須於初犯經觀察、勒戒或強制戒治釋放後
    ，5 年內均無施用毒品之行為，始能認其前所實施之觀察、
    勒戒或強制戒治已足遮斷毒癮，而得於5 年後再犯時，再予
    適用初犯之規定，重行觀察、勒戒等程序。倘5 年內已經再
    犯，被依法追訴處罰，縱其第三次（或第三次以上）施用毒
    品之時間在初犯釋放5 年以後，即與「5 年後再犯」之情形
    有別，且因已於「5 年內再犯」，顯見其再犯率甚高，原實
    施觀察、勒戒或強制戒治，已無法收其實效，而無5 年戒斷
    期之存在，自無再經觀察、勒戒及強制戒治之必要，應由檢
    察官逕行起訴，始符新法修正之本旨（參照最高法院95年度
    台非字第59號、第65號判決、最高法院95年度第7 次刑事庭
    會議決議、97年度第5 次刑事庭會議決議、最高法院97年度
    台上字第6462號、97年度台非字第527 號、第506 號、第48
    4 號、第478 號、第423 號、第405 號刑事判決），是被告
    前因施用毒品案件，於觀察、勒戒執行完畢釋放後，於5 年
    內因施用毒品，嗣經判決處刑確定業如前述，揆諸上開說明
    ，被告本件施用毒品之行為，自與毒品危害防制條例第20條
    第3 項所規定「5 年後再犯」之情形不合，檢察官就之提起
    公訴，自屬有據。
三、從而，本案事證已臻明確，被告犯行洵堪認定，自應依法論
    科。
四、核被告甲○○所為，係犯毒品危害防制條例第10條第1 項之
    施用第一級毒品罪、毒品危害防制條例第10條第2 項之施用
    第二級毒品罪。被告施用前持有第一級毒品海洛因、第二級
    毒品甲基安非他命之低度行為各為其施用之高度行為所吸收
    而不另論罪。查被告曾因施用毒品案件，於96年10月18日，
    經本院以96年度訴字第2881號刑事判決判處有期徒刑8 月（
    減為有期徒刑4 月）、4 月（減為有期徒刑2 月），應執行
    有期徒刑5 月，96年11月15日判決確定，刑期起算日期為97
    年1 月26日，指揮書執行完畢日期為97年6 月25日，此有臺
    灣高等法院被告前案紀錄表1 份附卷足憑，其受徒刑之執行
    完畢後，5 年以內故意再犯有期徒刑以上本案之罪，應依刑
    法第47條第1 項之規定論以累犯，並依法加重其刑。被告所
    為上開2 罪行，犯意各別，觸犯構成要件互異之罪名，自應
    分論併罰。爰審酌被告施用毒品，足以戕害其身心，滋生其
    他犯罪，惡化治安，嚴重損及公益，且被告曾因施用毒品案
    件，業經觀察、勒戒及有期徒刑執行完畢，仍未戒斷其施用
    毒品之惡習，竟再為本件施用毒品犯行，顯見其不思悔改，
    惟考量施用毒品行為於本質上係屬自我戕害行為，反社會性
    之程度應屬較低及其犯罪後於本院審理中坦承犯行，態度尚
    佳等一切情狀，各量處如主文所示之刑，並定其應執行之刑
    ，以資懲儆。
據上論斷，應依刑事訴訟法第273 條之1 第1 項、第299 條第1
項前段，毒品危害防制條例第10條第1 項、第2 項、第23條第2
項，刑法第11條前段、第47條第1 項、第51條第5 款，判決如主
文。
本案經檢察官黃明絹到庭執行職務。
中    華    民    國    99    年    3     月    31    日
                  刑事第八庭  法  官  陳鴻清
以上正本證明與原本無異。
如不服本判決，應於判決送達後10日內敘明上訴理由，向本院提
出上訴狀 (應附繕本) ，上訴於臺灣高等法院。其未敘述上訴理
由者，應於上訴期間屆滿後20日內向本院補提理由書「切勿逕送
上級法院」。
                              書記官  黃頌棻
中    華    民    國    99    年    3     月    31    日
附錄本案論罪科刑法條全文：
毒品危害防制條例第10條：
施用第一級毒品者，處六月以上五年以下有期徒刑。
施用第二級毒品者，處三年以下有期徒刑。

司法院資訊處製作；財團法人民間司法改革基金會備份。
